【裁判字號】    91,訴,499
【裁判日期】    920227
【裁判案由】    給付貨款
【裁判全文】
臺灣台北地方法院民事判決  九十一年度訴字第四九九號
    原      告    台灣亞士達有限公司
    法定代理人    甲○○
    訴訟代理人    劉岱音律師
                  廖振洲律師
    被      告    樂士電機股份有限公司  設台北縣三重市○○路○段六○九巷十
                              .
    法定代理人    乙○○      .
    訴訟代理人    蕭明哲律師
    複  代理人    陳雪萍律師
                  張斐雯律師
右當事人間給付貨款事件，本院判決如左：
    主    文
原告之訴及假執行之聲請均駁回。
訴訟費用由原告負擔。
    事    實
甲、原告方面：
壹、聲明：被告應給付原告新台幣二百一十五萬八千八百元及自起訴狀繕本送達翌日
    起至清償日止，按年息百分之五計算之利息；及為以供擔保為條件之假執行宣告
    。
貳、陳述：
一、緣被告樂士電機股份有限公司（下稱樂士公司）與原告臺灣亞士達有限公司（下
    稱亞士達公司）於民國八十九年六月十二日簽訂配電器材買賣合約（下稱系爭配
    電器材合約），依合約約款，被告應於原告交貨後一次付清餘款百分之八十，惟
    原告依約交貨完竣時，被告卻就合約中訂貨內容第五項之貨物（ＣＴＥ２４ＫＶ
    級模注型變壓器）貨款合計新台幣（下同）二百五十七萬元，除已付定金百分之
    二十，尚有二百十五萬八千八百元拒不給付，爰依民法第三百六十七條規定請求
    被告給付上開價金及其遲延利息。
二、對被告答辯所為之陳述：
（一）系爭配電器材合約與匯流排合約兩者並無關聯性：
      被告主張系爭配電器材合約與兩造於同日訂立之匯流排工程合約係具有關聯性
      ，兩造間嗣後有關於匯流排全部交清後始給付系爭變壓器之貨款之協議等情。
      惟查系爭配電器材之工程並不會影響匯流排工程之進行，二者係可獨立施作，
      互不影響，是以契約分別簽訂，且分別約定付款條件及交貨日期。故原告不可
      能同意於匯流排全部交清時始給付系爭變壓器之貨款。退步言，若認二合約具
      關聯性，惟被告未證明原告有同意於匯流排全部交清始給付系爭變壓器之貨款
      ，則被告未依約給付已交付之系爭貨物價金，原告自可依民法二百六十四條第
      一項前段之規定主張同時履行抗辯拒絕給付系爭匯流排。
（二）原告並無遲延交貨之情事及無違約罰款之約定：
      (1)電容器盤約定於八十九年十月三十一日交貨，原告於八十九年十月二十四日
      交貨，並無遲延。(2)變壓器雖定於八十九年十二月十三日交貨，惟係配合被告
      施工進度，並未造成被告施工遲延。(3)１０ＫＶＡ  ＰＴ變壓器係在送貨過程
      中掉落，惟外觀並無毀損，原告本可將之按時交貨，惟鑒於品質信譽乃告知被
      告有摔落之情形，而依被告要求重新進貨，且此部分亦未影響被告施工進度。
      故兩造就該批變壓器係同意分批交貨，並依分批到貨之單價付款，是以系爭變
      壓器係開立二張發票。(4)匯流排合約約定之交貨日期非為八十九年七月三十日
      ，七月三十日僅為參考日期，實際約定交貨日期，依雙方合約約定為圖面核可
      後六十天內抵工地，且為分批交貨，及依該合約附件一第二點之約定「甲方（
      即被告）需將本案中與匯流排相關之配電盤及發電機等設備之尺寸確認，放樣
      並完成基礎座灌漿後，通知乙方（即原告）前往丈量匯流排，以便製作承認圖
      供甲方審核（製作承認圖需十個天作天）」，故匯流排交貨日期係配合被告施
      工進度分批交貨，並於被告通知原告前往丈量後製作承認圖，於圖面核可後六
      十天內交貨，故於被告提出匯流排報價單下加註「匯流排承認圖認可擲回六十
      天內交貨」。故匯流排交貨日期因自承認圖認可後六十天起算交貨日期。又依
      證人梁有忠證稱「本案是我們事務所負責監造」「匯流排是屬於配電的東西，
      基座應該事先做好，一定是在bus  way開始施作之前（八十九年十二月二十日
      前）就應該完成」，顯見基座約於八十九年十二月二十日完成，且於完成基座
      前無需交付匯流排，故被告辯稱匯流排交貨日期係八十九年七月三十日顯非雙
      方合意，而應以匯流排之動產買賣書附註說明第三點交貨期期：圖面核可後六
      十天內抵工地方與本件匯流排工程施工流程相符。蓋因匯流排為訂製品需於基
      礎座灌漿完成後，才可依現場確定之尺寸及被告審認承認之圖面位置擺設，僅
      有些匯流排產品由工程設計平面圖可先行概算尺寸，而於基座完成後其餘部分
      以切合實際需求再行精確丈量，故原告即於基座完成時即八十九年十二月交付
      部分匯流排，其餘匯流排則需待被告通知前往丈量及確認擺設位置以製作圖面
      交被告審核認可後方可交貨。惟被告並未通知原告前往丈量確認擺設位置以製
      作圖面交被告核可，自無從起算圖面核可後六十天內交貨，原告即無遲延交貨
      之事實。
（三）兩造並無遲延罰款之合意：
      系爭合約第七條文意不明，無記載遲延交貨罰款等文字，被告片面解釋為遲延
      交貨之罰款約定，並非當事人之真意。退步言，縱認有遲延罰款約定，依民法
      第二百五十二條規定，亦應酌減違約金，且罰款之計價不應加計百分之五之稅
      金。
（四）貨款應於貨物交付時即須支付：
      依合約訂貨內容附註說明第二點付款方式為「餘款百分之八十，依上述單價於
      交貨後一次付清」，被告抗辯付款方式合約約定此合約條款以樂士條款為主，
      顯係斷章取義，蓋合約第六條付款辦法第三點「若分批交貨同意分批付款，此
      合約條款以樂士條款為主」，故係雙方約定依樂士條款可分批交貨分批付款，
      而非指付款方式依被告所製訂之合約內容。退步言，縱依被告辯稱付款條件應
      依樂士合約條款為主，依系爭配電器材合約第六條付款辦法「貨金百分之八十
      驗收合格後，依樂士一般付款票票期三個月」及第九條驗收方式「賣方於貨品
      製成後應通知買方派員至賣方工廠驗收。如買方指定特定地點驗收者，買方應
      於貨品送達特定地點後隨即點收，並完成測試。」，則所謂驗收係指買方驗收
      （即被告驗收）而非業主驗收，且系爭貨物交付被告迄今已逾二年而工程業已
      完工，自已符合合約約定隨即點收測試，即被告業已驗收，故被告仍應依約給
      付系爭貨款。
（五）系爭配電器材合約中有關電容器盤、變壓器之貨款給付期限，兩造並無另行達
      成協議：被告抗辯就系爭變壓器付款方式曾於九十年四月十三日與原告前業務
      經理甘業華達成「迨原告將匯流排依合約交足後再付款」之協議。惟查證人楊
      邦寬證稱「協議不是原來契約的修改，只是因為原告交貨有遲延找他來協議」
      「因沒有照合約交貨，我們只是協商解決之道」及證人甘業華證稱「我認為沒
      有授權，只是請我去。當時初步有協議，協議內容我不記得，回公司我有向他
      口頭報告，沒有印象他有無同意協議內容」、「我只是去瞭解，不是去協議，
      我只將對方的條件帶回公司。我沒有承諾，只是將被告意見帶回讓我們公司知
      道」（見本院九十一年十月二十二日言詞辯論筆錄），顯見原告非但未授權證
      人甘榮華與被告協商付款條件之變更，且甘榮華亦未與被告達成付款條件變更
      之合意，被告辯稱付款條件業已變更顯無理由。又原告公司員工任韋誠至被告
      公司領款，係領取原告已交付且被告依系爭合約本應給付之配電盤貨款，此為
      原告之權利，焉能以此推測原告有默示同意變壓器付款條件變更。
（六）關於匯流排之價金，被告並無逾付：
      查匯流排合約動產買賣書附註說明第二點「匯流排表列數量僅供參考，由乙方
      依現有圖面總價承包，不論增減均不作加減帳」，第四點「付款方式，餘款百
      分之八十，貨抵工地依分批交貨『計價比例付清』」，故系爭工程係屬總價承
      包並依交貨比例付款，系爭合約數量表僅供參考，被告自不得依交貨數量計價
      ，而應依交貨比例付款。而匯流排合約經兩造於現場核算原告已交付百分之六
      十之貨物物，乃請款百分之六十，即定金百分之二十為一百一十萬元，百分之
      八十貨款四百四十萬元之百分之六十即為二百六十四萬，總計應付三百七十四
      萬元，故被告方給付原告三百七十四萬元並無逾付貨款。況且若非經被告同意
      依交貨比例付款及經被告認可已付百分之六十貨款，被告豈有溢付原告一百多
      萬元之理。退步言，若認原告此部分主張無理由，則匯流排合約交貨部分因被
      告違約未依約履行，依民法第二  百四十九條第二款之規定「契約因可歸責於
      付定金當事人之事由，致不能履行時，定金不得請求返還」。故未履行之貨物
      部分價金為二百八十三萬一千零九十七元，訂金百分之二十為五十六萬六千二
      百一十九元，此部分不得請求返還，依此計算被告逾付之金額應為五十萬四千
      八百七十二元（1,071,097-566,219=504,872）。
參、證據：提出系爭配電器材合約、電容器盤送貨單、匯流排合約、動產買賣書及附
    件一各一份，存證信函、ＣＴＥ  ２４ＫＶ級模注型變壓器發票各二紙為證，並
    聲請訊問證人梁有忠。
乙、被告方面：
壹、聲明：駁回原告之訴，如受不利益判決，並願供擔保請求免為假執行之宣告。
貳、陳述：
一、系爭配電器材合約與匯流排合約二者有關聯性，二造確於九十年四月十三日就配
    電盤及變壓器之付款期限另有協議：
（一）二造於八十九年六月十二日共簽立二紙合約：Ａ配電器材合約，亦即系爭合約
      ﹔Ｂ匯流排合約，而關於前開二紙合約，因均屬苗栗文山國小二期工程，故二
      造當初係一併洽談且決定總價，此由二紙合約均附原告就二紙合約所製作報價
      單，且報價單上註記「依報價單R0621Z-1（亦即配電器材之報價單），R0807U
      （亦即匯流排之報價單），願總價減為壹仟伍佰伍拾萬元含稅」即足明瞭，而
      當初簽約時被告擬將之簽於同一紙合約，惟因原告以二者交期未完全相同為由
      ，要求簽立二紙合約，雙方爰分別簽立合約，其中配電器材合約之總價係一千
      萬元，匯流排合約之總價係五百五十萬元，故該二紙合約雖係分別簽立，但實
      際上係有關聯性。
（二）系爭配電器材合約之交貨日期係八十九年十月三十一日，惟被告就合約中之電
      容器盤係於八十九年十一月十日交貨，就變壓器係於八十九年十二月十三日交
      貨，已屬逾期交貨，且變壓器內有一台１０ＫＶＡ  ＰＴ於搬運過程中不慎摔
      壞，甚且原告就另紙匯流排合約亦未依合約交足數量，被告遂執此拒付電容器
      盤及變壓器之價款，嗣原告於九十年二月二十七日以其關係企業巽發國際企業
      有限公司名義發函（下稱巽發公司函文）請求被告給付該二筆價款，被告仍執
      前詞拒絕給付，嗣因原告一再請求付款，被告副總經理楊邦寬基於商誼，遂於
      九十年四月十三日與原告前業務經理甘業華達成協議，被告同意先行支付電容
      器盤之價款，至於變壓器之價款則迨原告將摔壞之１０ＫＶＡ  ＰＴ補正，且
      將另紙合約之匯流排依合約交足數量後，被告再行付款，此有被告副總經理楊
      邦寬於巽發公司函文上註記「１電容器盤先付，票期依公司規定。２變壓器盤
      待摔壞ＰＴ交貨後連同ＰＴ發票一併整理。３變壓器盤付款前（第２項）巽發
      公司應將未交之ＢＵＳ  ＷＡＹ（亦即匯流排）全部交清再行領款。４  ＢＵ
      Ｓ  ＷＡＹ貨款待工廠驗收合格後付款」等內容，並將之傳真予原告前業務經
      理甘業華。被告並依協議給付電容器盤之價款二百零六萬五千零六十三元（被
      告係以支票支付，原告業已兌領），而原告固有於九十年四月二十四日補正１
      ０ＫＶＡ  ＰＴ變壓器，惟原告就匯流排迄今仍未依合約交足數量，故依二造
      九十年四月十三日之協議內容，原告尚不得請求系爭變壓器之價款，故原告提
      起本訴實無理由。
二、原告有遲延交貨之情事：
（一）系爭配電器材合約之交貨期限係八十九年十月三十一日，惟原告就電容器盤係
      於八十九年十一月十日交付﹔就變壓器係於八十九年十二月十三日交付﹔就補
      正之１０ＫＶＡ  ＰＴ係於九十年四月二十四日交付，均屬逾期。
（二）匯流排合約交貨日期係八十九年七月三十日，原告僅於八十九年十二月十三日
      交付部分之匯流排，亦屬逾期。
三、系爭合約有違約罰款之約定：
（一）關於系爭配電器材合約部分：
      依系爭配電器材合約第七條約定：「罰款條款：每日按接貨款總價千分之三計
      罰。」查系爭配電器材合約之交貨期限係八十九年十月三十一日，惟原告就電
      容器盤係於八十九年十一月十日交付﹔就變壓器係於八十九年十二月十三日交
      付﹔就補正之１０ＫＶＡ  ＰＴ係於九十年四月二十四日交付，均屬逾期，原
      告依約應給付逾期罰款計四十七萬九千一百五十一元，茲敘明如下：１電容器
      盤：發票金額（亦即價款加稅金）2,556,745元，逾期10日，逾期罰款計
      76,702元（$2,556,774×0.003×10=$76,702）。２變壓器：發票金額
      2,527,200元，逾期43日，逾期罰款計326,009元（$2,527,200×0.003×
      43=$326,009）。３補正１０ＫＶＡ  ＰＴ：發票金額145,600元，逾期175日
      ，逾期罰款計76,440元（$145,600×0.003×175=$76,440）。前１至３項逾期
      罰款合計四七九、一五一元（$76,702+$326,009+$76,440=$479,151）。
（二）關於另紙匯流排合約部分：
      匯流排合約交貨日期係八十九年七月三十日，原告固於八十九年十二月十三日
      交付價值二百六十六萬八千九百零三元之匯流排，惟已屬逾期，逾期一三六日
      ，依合約書第七條約定逾期罰款計$1,088,912（$2,668,903×0.003×
      136=$1,088,912）﹔另原告迄今尚未依約交足數量，欠貨金額為二百八十三萬
      一千零九十七元（含稅），自八十九年七月三十一日起算，暫時算至九十一年
      四月十一日，原告共逾期六二○日，依合約書第七條約定，逾期罰款計
      $5,265,840（$2,831,097×0.003×620=$5,265,840），故二者逾期罰款計
      $6,354,752（$1,088,912+$5,265,840=$6,354,752）。
四、須待業主驗收合格後被告始須支付貨款予原告：
    依二造於八十九年六月十二日所簽定合約第六條約定「付款辦法：２.1   定金
    ：20%金額NT$2,000,000.  2貨金：80%金額NT$8,000,000驗收合格後，依樂士一
    般付款票票期3個月。此合約條款以樂士條款為主。」而所謂樂士條款即指被告
    與業主間之合約條款，故依前開約定可知，關於貨金之百分之八十，必須待業主
    驗收通過後，原告始得請款，乃原告竟主張被告應於原告交貨後一次付清餘款百
    分之八十云云，顯與原合約約定不符。而系爭貨品尚未經業主驗收通過，依原合
    約約定，原告尚不得請領系爭貨款。
五、原告確有逾領匯流排之價金：
    依原告所交付之數量計算，原告所得請領之價款為二百六十六萬八千九百零三元
    ，惟被告共交付三百七十四萬元予原告，原告顯逾領一百零七萬一千零九十七元
    （$3,740,000-$2,668,903=$1,071,097）。
六、依前述第三、五項原告之逾期罰款與逾領金額合計七百九十萬五千元（
    &479,151+$6,354,752+$1,071,097=$7,905,000），遠逾原告本件起訴請求之貨
    款二百十五萬八千八百元，故縱認原告得請求本件貨款，被告主張以前開債權在
    原告所請求之價款範圍內互為抵銷，經抵銷後，被告仍無給付貨款之義務。
七、提出系爭配電器材合約、匯流排合約、巽發公司函文、匯流排已交未交明細、被
    告公司製作之應付帳款明細表及原告公司人員簽收資料各乙份為證，並聲請訊問
    證人楊邦寬、甘業華。
    理    由
壹、程序方面：
    依兩造系爭配電器材合約第十條第八項合意由賣方（即原告）所在地之地方法院
    為第一審管轄法院，乃兩造就關於由一定法律關係而生之訴訟合意定原告所在地
    ，即本院為第一審管轄法院，依民事訴訟法第二十四條第一項之規定，本院自有
    管轄權。
貳、本件原告起訴主張：依系爭配電器材合約，被告應於原告交貨後一次付清餘款（
    百分之八十），被告卻就ＣＴＥ  ２４ＫＶ級模注型變壓器餘款二百十五萬八千
    八百元拒不給付，依民法第三百六十七條給付價金義務之規定請求被告給付上開
    價金及其遲延利息。且查系爭配電器材之工程並不會影響匯流排工程之進行，二
    者係可獨立施作，是以契約分別簽訂，且分別約定付款條件及交貨日期，故原告
    不可能同意於匯流排全部交清時始給付系爭變壓器之貨款；況原告並無遲延交貨
    之情事，系爭合約第七條文意不明，無記載遲延交貨罰款等文字，兩造並無遲延
    罰款之合意；貨款應於貨物交付時即須支付，縱依被告主張應驗收後再行付款，
    所謂驗收係指買方驗收（即被告驗收）而非業主驗收，且系爭貨物交付被告迄今
    已逾二年而工程業已完工，自已符合約定隨即點收測試，即被告業已驗收；系爭
    配電器材合約中有關電容器盤、變壓器之貨款給付期限，兩造並無另行達成協議
    ，蓋依證人楊邦寬及甘業華證詞，可證原告非但未授權甘榮華與被告協商付款條
    件之變更，且甘榮華亦未與被告達成付款條件變更之合意；又原告公司員工任韋
    誠至被告公司領取被告本應給付之配電盤貨款，為原告權利，不能遽認原告有默
    示同意變壓器付款條件變更；系爭匯流排工程係屬總價承包並依交貨比例付款，
    合約數量表僅供參考，被告自不得依交貨數量計價，而應依交貨比例付款，故被
    告方給付原告三百七十四萬元並無逾付貨款，退步言，縱認原告此部分主張無理
    由，則匯流排合約交貨部分因被告違約未通知原告前往丈量及確認擺設位置以製
    作圖面，依民法第二百四十九條第二款之規定可歸責於付定金當事人之事由，致
    不能履行時，定金不得請求返還，依此計算被告逾付之金額應為僅五十萬四千八
    百七十二元等情。被告則以：系爭配電器材合約與匯流排合約二者有關聯性，二
    造確於九十年四月十三日就配電盤及變壓器之付款期限另有協議，依照協議原告
    應先將匯流排依約交足，被告始給付原告系爭變壓器價款，惟原告就匯流排迄今
    仍未依合約交足數量，依上開協議，原告尚不得請求系爭變壓器之價款；且依二
    造於八十九年六月十二日所簽定合約第六條約定，所謂樂士條款即指被告與業主
    間之合約條款，關於貨金之百分之八十，必須待業主驗收通過後，原告始得請款
    ，而系爭貨品尚未經業主驗收通過，依原合約原告尚不得請領系爭貨款；即便認
    原告有權請求上開變壓器價款，其有遲延交貨之情事，兩造就系爭合約第七條亦
    有違約罰款之約定，原告遲延違約罰款就配電器材共計四十七萬九千一百五十一
    元，就匯流排原告迄今尚未依約交足數量，自八十九年七月三十一日起算，暫時
    算至九十一年四月十一日，逾期罰款合計六百三十五萬四千七百五十二元，且原
    告逾領匯流排之價金計一百零七萬一千零九十七元，依前述原告之逾期罰款與逾
    領金額合計七百九十萬五千元，遠逾原告本件起訴請求之貨款二百十五萬八千八
    百元，被告主張以前開債權在原告所請求之價款範圍內互為抵銷，經抵銷後，被
    告仍無給付貨款之義務等語，資為抗辯。本件兩造所爭執者，洵為（一）系爭配
    電器材合約及匯流排合約間，兩者有無關聯性？（二）有無遲延交貨之情事，有
    無違約罰款之約定？（三）貨款須待驗收合格後始須支付，或於交付時即須支付
    ？（四）系爭配電器材合約中有關電容器盤、變壓器之貨款，其給付期限，兩造
    有無另行達成協議？（五）關於匯流排之價金，被告逾付之價金為何？於本件原
    告於九十年二月二十七日發函請求被告給付貨款前，爭點（四）係爭點（二）、
    （三）之上位爭點，亦即兩造間對於有無遲延交貨，因而所生之違約罰款之爭議
    ，及已交付貨品之貨款應於何時交付，於爭執伊始，若另有往後如何履約之和解
    協議，則應按其和解協議解決之，無論述爭點（二）、（三）之必要，應先說明
    。
、得心證之理由：
一、本件兩造於八十九年六月十二日訂立系爭配電器材合約、匯流排合約，關於配電
    器材、匯流排，於形式上分為二合約訂立，被告就系爭配電器材合約中訂貨內容
    第五項，原告已交付之配電器材貨款二百五十七萬元，扣除已付訂金百分之二十
    ，尚有二百十五萬八千八百元未給付，為兩造所不爭執，復有合約書二份及發票
    二紙在卷足稽，自堪信為真實。
二、按上開系爭二份合約，其簽訂日均係八十九年六月十二日，被告向原告採購之該
    二份合約內容之貨物，均係為使用於被告向串聯公司轉承包之「苗栗文山國小二
    期工程」，供配電系統施作之用，為兩造所不爭執。而匯流排屬於配電系統一環
    ，未安裝完成，整個配電系統即無法使用，亦據證人楊邦寬證稱綦詳。而該二份
    合約均附原告就二份合約所製作之報價單，且報價單上註記「依報價單R0621Z-1
    （亦即配電器材之報價單），R0807U（亦即匯流排之報價單），願總價減為壹仟
    伍佰伍拾萬元含稅」，故無論就採購用途或議價過程，甚或契約之貨品內容記載
    ，兩者均具密切關聯性，被告陳稱︰係因原告以兩者交期未完全相同為由，要求
    簽立二紙合約等語，應屬可信。可知其形式上雖分為二份合約簽立，但於實際上
    其係同一採購契約，是兩造有無按照契約債務本旨內容誠實履行，二份契約之給
    付內容具關聯性，足可認定。
三、因兩造就有無交貨逾期生有爭議，及乙部１０ＫＶＡ  ＰＴ變壓器於運送途中摔
    落，有所損壞，被告因此拒絕給付原告已交付配電器材之貨款，原告乃以巽發公
    司名義於九十年二月二十七日發函被告催告給付，兩造為求解決爭議，於九十年
    四月十三日，由原告公司負責人陳石祥指定甘業華至被告營業所，與被告副總經
    理楊邦寬商議，楊邦寬提出四點解決爭議方案，並於上開函上為四點解決爭議方
    案之註記，甘業華返回原告公司後，乃將該四點註記內容，向陳石祥報告，此經
    證人楊邦寬、甘業華證述在卷，並有該函附卷為憑；關於該「四點註記」，原告
    雖主張︰甘業華自承沒有獲得陳石祥授權，且原告亦未授權其與被告協商付款條
    件之變更，甘業華更未與被告達成付款條件變更之合意，被告所辯付款條件已有
    變更為無理由云云。惟觀諸九十年四月十三日協商之前，原告曾以巽發公司名義
    於同年二月二十七日函告被告「敬請貴公司依循合約精神支付此部份款項，否則
    本公司必須在未來器材交貨前與貴公司另行議定付款方式以避免雙方再有所爭議
    」，有該函在卷為憑，足證兩造就剩餘之配電器材之交貨與付款確有爭議，而原
    告公司確實急於早日確定貨款付款方式之情事，縱認甘業華未獲授予決定付款方
    式或其內容之權，但於當日協商後，被告旋即按照註記於上開巽發公司函文下方
    之協議第一點，簽發電容器盤貨款之支票與原告，於九十年四月十七日，由原告
    派員工任韋誠前去簽收，有被告提出之應付帳款明細表及廠商簽收單附卷足憑。
    又原告對於該部毀損之１０ＫＶＡ  ＰＴ變壓器，亦依協議內容於九十年四月二
    十四日補交給被告，與該協議成立之時相距不過十日，足見兩造對於協議內容均
    承認並且確實有依約履行之事實。由上可知，原告於當日協商後，由甘業華帶回
    協議內容向原告負責人陳石祥報告後，原告非但未曾向被告表示異議，甚至收受
    被告付款之履約行為，顯然原告對該「四點註記」內容，已為默示之同意，而對
    先前之履約爭議，達成往後如何履約之和解協議。
四、依前所述，兩造就系爭變壓器盤貨款之付款條件既另訂有履行條件，即「變壓器
    盤付款前，須待原告應將未交之匯流排全部交清」，而原告並不否認迄今尚未就
    匯流排依約交足予被告，茲所應應審酌乃匯流排未依約交足，是否係因可歸責於
    原告事由所致，或係因可歸責於被告事由所致？按匯流排之交付，依八十九年六
    月九日動產買賣書附註說明第三點交貨期「圖面核可後六十天內抵工地」。原告
    主張：因匯流排為訂製品，需於基礎座灌漿完成後，才可依現場確定之尺寸及被
    告審認承認之圖面位置擺設，僅有些匯流排產品由工程設計平面圖可先行概算尺
    寸，而於基座完成後其餘部分以切合實際需求再行精確丈量，故其即基座完成時
    即八十九年十二月交付部分匯流排，其餘匯流排則需待被告通知前往丈量及確認
    擺設位置以製作圖面交被告審核認可後方可交貨，惟被告並未通知原告前往丈量
    確認擺設位置以製作圖面交被告核可，自無從起算圖面核可後六十天內交貨，原
    告未交足匯流排，係因可歸責於被告事由所致云云。然匯流排是屬於配電的東西
    ，基座應該事先做好，本件工程之被告上游承包商串聯公司於九十年二月七日第
    一階段停工前，匯流排即已完工七成，串聯公司係向被告購買此部份匯流排，被
    告係向原告購買匯流排等情，業據系爭工程之監造事務所人員即證人梁有忠證述
    明確。原告主張僅有少數匯流排產品可由設計平面圖先行概算尺寸，其餘均須丈
    量基座始能安裝，又主張未經丈量，則系爭匯流排基座倘依原告主張未經丈量，
    匯流排工程如何於九十年二月七日即完工達七成之多？其主張顯前後矛盾，可知
    丈量之工作已經完成，此由證人梁有忠證稱停工原因乃︰「據我所知串聯公司反
    應拿不到貨」，而非基座未完成，更足確認停工原因，應係原告違約交貨不完全
    所致，故原告主張被告未盡協力義務致其無法交付匯流排云云，要無可採。
五、系爭二份契約之給付內容具關聯性，於實際上屬同一採購買賣契約，已如前述。
    依原告所交付之匯流排數量計算，原告所得請領之價款為二百六十六萬八千九百
    零三元，惟包括被告訂約時所交付之訂金一百一十萬元，共交付三百七十四萬元
    予原告，為原告所不爭執。原告雖主張︰匯流排合約動產買賣書附註說明第二點
    「匯流排表列數量僅供參考，由乙方依現有圖面總價承包，不論增減均不作加減
    帳」，第四點「付款方式，餘款百分之八十，貨抵工地依分批交貨『計價比例付
    清』」，故系爭工程係屬總價承包並依交貨比例付款，系爭合約數量表僅供參考
    ，被告自不得依交貨數量計價，而應依交貨比例付款云云。惟原告並未交足合約
    數量之匯流排，當無總價加減帳之問題，亦即每批匯流排之貨款仍應按交貨數量
    「計價比例付清」，僅於交足完工後，因係依現有圖面總價承包，雙方於結算時
    ，不得以所交付之總數量為增減帳之依據而已，原告此部分之主張，亦無可採。
    有關匯流排部分，之所以未交足數量，係因原告違約所致，而定金於當事人履約
    時，本即作為價金之一部，因可歸責於原告（出賣人）之事由，致雙方無法繼續
    履行契約時，被告（買受人）自可將之抵充已交付之貨款，原告主張應予扣除，
    並無可採。原告就匯流排部分，逾領一百零七萬一千零九十七元，足堪認定。被
    告將此逾付款抵銷有事實上同一買賣契約關係之配電器材未付款，應屬可採。
六、又依雙方所定之匯流排合約第七條罰款條款之約定，「每日按接貨款總價千分之
    三計罰」，此為契約所明定，且文意上並無何不明之處，原告辯稱︰未經其同意
    且文意不明云云，委無可採。自九十年四月十七日兩造履行新協議後起算至原告
    於九十一年二月二十六日發函解除契約止，合計三百十四日，以匯流排未交付貨
    物之款項二百八十三萬一千零九十七元計算，違約罰款共二百六十六萬六千八百
    九十三元，抵銷上開配電器材未付款之餘額，原告已無款項可為請求。
七、另兩造於爭執伊始，兩造達成達成往後如何履約之和解協議，依該和解協議，「
    變壓器盤付款前，須待原告應將未交之匯流排全部交清」，而原告並未依約交足
    匯流排，乃因可歸責其事由所致，其主張被告未盡協力義務亦無可採，於原告未
    交足匯流排之給付前，被告之履行條件並未成就，自可拒絕給付係爭變壓器貨款
    。綜上所述，原告請求給付，為無理由，應予駁回。其訴既經駁回，假執行之聲
    請，失所附麗，應併予駁回。
八、本件事證已臻明確，兩造其餘攻擊防禦方法及舉證，經審酌與本件判決結果不生
    影響，爰不一一論述，併此敘明。
肆、結論：原告之訴為無理由，依民事訴訟法第七十八條，判決如主文。
中      華      民      國    九十二    年      二      月    二十七    日
                                            民事第六庭法      官  侯水深
右為正本係照原本作成
如對本判決上訴，須於判決送達後二十日內向本院提出上訴狀
中      華      民      國    九十二    年      三      月        四    日
                                                      書  記  官  林秀妙


司法院資訊處製作；財團法人民間司法改革基金會備份。
